【裁判字號】    99,上易,506
【裁判日期】    990820
【裁判案由】    詐欺
【裁判全文】
臺灣高等法院臺南分院刑事判決         99年度上易字第506號
上訴人即被告  甲○○
上列上訴人即被告因詐欺案件不服臺灣臺南地方法院99年度易字
第668號中華民國99年7月2日第一審判決（起訴案號：臺灣臺南
地方法院檢察署99年度偵緝字第52號），提起上訴，本院判決如
下：
    主  文
上訴駁回。
    理  由
一、按不服地方法院之第一審判決而上訴者，應向管轄第二審之
    高等法院為之。提起上訴，應以上訴書狀提出於原審法院為
    之。上訴書狀應敘述具體理由。第二審法院認為上訴書狀未
    敘述理由者，應以判決駁回之。刑事訴訟法第361條第1項、
    第2項、第350條及第367條前段分別定有明文。而所謂不服
    第一審判決之具體理由，必係依據卷內既有訴訟資料或提出
    新事證，指摘或表明第一審判決有何採證認事、用法或量刑
    等足以影響判決本旨之不當或違法，而構成應予撤銷之具體
    事由，始克當之（例如：依憑證據法則具體指出所採證據何
    以不具證據能力，或依憑卷證資料，明確指出所為證據證明
    力之判斷如何違背經驗、論理法則）；倘僅泛言原判決認定
    事實錯誤、違背法令、量刑失之過重或輕縱，而未依上揭意
    旨指出具體事由，或形式上雖已指出具體事由，然該事由縱
    使屬實，亦不足以認為原判決有何不當或違法者（例如：對
    不具有調查必要性之證據，法院未依聲請調查亦未說明理由
    ，或援用證據不當，但除去該證據仍應為同一事實之認定）
    ，皆難謂係具體理由，俾與第二審上訴制度旨在請求第二審
    法院撤銷、變更第一審不當或違法之判決，以實現個案救濟
    之立法目的相契合，並節制濫行上訴（最高法院97年度台上
    字第892號刑事判決意旨參照）。
二、上訴意旨略稱：法院不能以被告尚有積欠銀行債務，而認定
    被告就必須以提供帳戶來謀取利益。且被告所有包括台新、
    合庫等帳戶都提領一空，為何只認定出賣合庫帳戶，若以此
    推論，被告應該把兩個帳戶都提供詐騙集團使用，以謀取更
    多對被告有利之利益云云。
三、惟查：原審據以判決認定被告有詐欺犯行，係依憑經證人乙
    ○○於警詢時指訴其於98年8月10日接獲詐騙集團成員來電
    而受騙，並於同日以現金匯款14萬至系爭帳戶等語綦詳，並
    有匯款存款憑條1紙、系爭帳戶交易明細資料1份附卷可佐，
    足認被告所有之系爭帳戶確已遭詐騙集團利用為詐欺取財之
    工具。復敘明(一)按金融帳戶為個人之理財工具，攸關存戶個
    人財產權益，一般人對於金融帳戶之存摺、提款卡、密碼等
    資料，無不妥為保存，以防遺失或被盜用，且近年來利用人
    頭帳戶遂行詐騙之事層出不窮，屢經報章等新聞媒體再三披
    露，是避免此等專屬性甚高之金融帳戶被不法份子利用為詐
    財工具，應係一般生活認知所易於體察之常識。被告固辯稱
    系爭帳戶資料係置於機車置物箱而遺失云云，惟其於偵訊時
    同時供稱：97年底我就發現置物箱被撬開，所以任何人都可
    以打開等語，則該機車置物箱既曾遭人撬開，顯然不宜放置
    重要物品，被告理應有所警覺，豈有繼續將帳戶資料置於機
    車置物箱之理，被告所辯，實有違常情。(二)又被告甫於98年
    8月5日申領系爭帳戶之晶片金融卡，並於同日提領400元，
    帳戶內僅餘4元，嗣被害人乙○○隨即於98年8月10日受騙匯
    款等情，業據被告於原審坦承不爭，並有合作金庫商業銀行
    南興分行函附之系爭帳戶交易資料1份在卷，則被告領取系
    爭帳戶之晶片金融卡並將帳戶提領一空後，短短數日內，系
    爭帳戶即遭用於不法，其間之關連性，實啟人疑竇。關於被
    告為何要換領晶片金融卡，被告於原審供稱原打算將系爭帳
    戶供工作匯薪之用，當時找不到存摺，故辦理掛失存摺並補
    發金融卡等語，惟又供稱補發後並未提供該帳戶作為匯薪使
    用，而係以現金、匯票方式領薪等語，前後矛盾；又為何提
    領400元一節，被告於偵查中供稱係為訂購父親節蛋糕之故
    ，於原審則供稱當時並不缺錢，只是想提領出來集中到郵局
    帳戶，亦有不一；再被告提領400元後，並未隨手變更提款
    密碼為較易記憶之數字，反將密碼函連同新領之晶片金融卡
    ，一同放置於自述已有被撬開紀錄而有高度遺失風險之機車
    置物箱內，亦悖離常情，凡此諸疑，足徵被告前開所述，均
    難採信。(三)再自不法份子之角度而言，為達成詐騙目的，避
    免徒勞無獲，必確信所使用之金融帳戶無隨時被掛失止付之
    可能，始以之作為掩飾犯行及提領犯罪所得之工具，此在帳
    戶單純遺失或被竊之情形下，其發生之可能性甚微。是由被
    告久未使用系爭帳戶，突於98年8月5日換領晶片金融卡，同
    時將帳戶存款提領一空後，數日內該帳戶隨即遭不法份子用
    以向被害人詐騙得逞等情觀之，被告既無法合理說明換領金
    融卡之用途、無故淨空帳戶之理由，所辯置於機車置物箱遺
    失一情，亦違反常情，俱如前述，堪認系爭帳戶資料，應係
    被告提供予他人使用無誤。(四)被告雖表示其發現置於機車置
    物箱之帳戶資料遺失後，曾至東門派出所詢問，惟所聲請傳
    喚之證人即警員方志清於原審證稱：我看過被告2次，1次是
    先前被告有一天到派出所說她帳戶不能使用，當時不是我處
    理的，我有看到同事以電腦系統幫她查詢，被告有持一個帳
    號說不能提領，當天被告可能是陳述C帳戶不能提領，但查
    詢系統顯示A帳戶警示，所以查不到C帳戶，被告說要回去查
    查看後再到住家附近的派出所報案，之後就沒有來我們派出
    所，第2次就是後來被告以通緝犯身分到案那次等語，足見
    被告固曾因帳戶問題至警局詢問，然是否為系爭帳戶，與本
    案之關連為何，均不得而知，被告於原審亦自陳：當時我去
    東門派出所時，不知道系爭帳戶有無遺失等語，故由證人方
    志清所述，尚不足證明系爭帳戶確係遺失。至被告另當庭提
    出數十萬元現金及多筆提款證明，表示其資力無虞，不須出
    賣帳戶，惟被告於原審同時自稱其目前尚積欠信用卡債約10
    餘萬元，積欠10餘年至今未清償，是想要進行債務協商等語
    ，則被告有能力清償債務而不為，放任債務膨脹，卻又圖謀
    債務協商可能獲得減免之利益，顯見其金錢財務觀念特異，
    就本案而言，資力充足與否，尚不足作為有利被告之認定。
    爰認被告辯稱：伊所有系爭帳戶之存摺、提款卡、密碼等資
    料，係置於機車置物箱內，連同其他多本金融帳戶一起遺失
    ，伊本身有工作、存款，並不缺錢，不可能交付帳戶供他人
    使用云云不足採信。核原判決已敘述其所憑證據及其認定之
    理由。復敘明被告前因偽造有價證券案件，經本院以89年度
    上更一字第475號判處有期徒刑7年2月確定，於民國93年7月
    22日假釋出監，於96年4月9日假釋期滿執行完畢，有其前案
    記錄表在卷可稽，其於刑之執行完畢後，5年內再故意犯本
    件有期徒刑以上之罪，為累犯，應加重其刑。又被告並未實
    際參與詐欺犯行，所犯情節較正犯輕微，爰依刑法第30條第
    2項規定，減輕其刑，並先加後減之。並審酌被告明知詐騙
    行為猖獗，仍提供帳戶予不法份子使用，助長犯罪，除使被
    害人受有損害，並造成國家查緝犯罪之困難，嚴重破壞社會
    治安，所為實不足取，且犯後否認犯行，難認態度良好，兼
    衡被害人受騙之金額等一切情狀，量處有期徒刑4月，並諭
    知易科罰金之折算標準從形式上觀察，並無判決違背法令之
    情形存在。
四、被告上訴意旨指摘原判決不能僅以被告尚有積欠銀行債務，
    而認定被告就必須以提供帳戶來謀取利益。且被告所有包括
    台新、合庫等帳戶都提領一空，並非僅有合庫之帳戶有提領
    之情形云云。惟並未依憑卷證資料，明確指出原判決所為證
    據證明力之判斷如何違背經驗、論理法則。此外，原判決已
    詳細記載其審酌科刑之一切情狀之理由，既未逾越法定刑度
    ，又未濫用自由裁量之權限，刑度亦屬妥適，核無不當或違
    法之情形。被告上訴理由徒以原審認定事實有上開錯誤，既
    未具體指摘或表明原判決有何認定事實錯誤、違背法令或量
    刑等足以影響判決本旨之不當或違法，難謂已具體提出上訴
    理由。揆諸上開說明，本件上訴未敘述具體理由，其上訴不
    合法，應予駁回，並不經言詞辯論為之。
五、依刑事訴訟法第367條前段、第372條，判決如主文。
中    華    民    國    99    年    8     月    20    日
                  刑事第六庭    審判長法  官  董武全
                                      法  官  賴純慧
                                      法  官  林英志
以上正本證明與原本無異。
不得上訴。
                                      書記官  魏安里
中    華    民    國    99    年    8     月    20    日

司法院資訊處製作；財團法人民間司法改革基金會備份。
